【裁判字號】    99,簡上,891
【裁判日期】    991230
【裁判案由】    毒品危害防制條例
【裁判全文】
臺灣桃園地方法院刑事判決             99年度簡上字第891號
上  訴  人  曾國庭
上列上訴人因違反毒品危害防制條例案件，不服本院刑事庭中華
民國99年10月7 日所為之99年度桃簡字第2423號刑事簡易判決（
檢察官聲請簡易判決處刑案號：99年度毒偵字第2740號），提起
上訴，本院管轄之第二審合議庭判決如下：
    主  文
上訴駁回。
    事  實
一、曾國庭前於民國88年間，因施用毒品案件，經臺灣板橋地方
    法院於88年6 月15日以88年度毒聲字第3699號裁定送勒戒處
    所觀察、勒戒後，認無繼續施用毒品之傾向，經臺灣板橋地
    方法院檢察署於88年7 月13日以88年度偵字第12184 、1505
    0 號不起訴處分確定；又於88年間，因施用毒品案件，經該
    院於88年9 月1 日以88年度毒聲字第5492號裁定送勒戒處所
    觀察、勒戒後，認有繼續施用毒品之傾向，經該院於88年9
    月18日以88年度毒聲字第5934號裁定令入戒治所施以強制戒
    治，於89年4 月27日停止戒治，經該院於89年7 月26日以89
    年度板簡字第1135號判決判處有期徒刑5 月，於89年8 月15
    日確定，於90年8 月6 日縮刑期滿執行完畢。詎曾國庭仍不
    知悔悟，復基於施用第二級毒品之犯意，為警查獲後於99年
    5 月25日凌晨3 時55分（聲請簡易判決處刑書誤載為3 時5
    分，應予更正）自行排尿回溯96小時內之某時，在臺灣地區
    某不詳地點，施用第二級毒品甲基安非他命1 次，嗣於99年
    5 月25日凌晨1 時4 分許，為警在桃園縣桃園市○○路與大
    德三街口處查獲，並扣得第二級毒品甲基安非他命1 小包（
    毛重0.28公克，經鑑驗使用0.0089公克），始悉上情。
二、案經桃園縣政府警察局移送臺灣桃園地方法院檢察官偵查後
    聲請簡易判決處刑。
    理  由
一、按被告以外之人於審判外之言詞或書面陳述，除法律有規定
    者外，不得作為證據。惟被告以外之人於審判外之陳述，經
    當事人於審判程序同意作為證據，法院審酌該言詞陳述或書
    面陳述作成時之情況，認為適當者，亦得為證據。當事人、
    代理人或辯護人於法院調查證據時，知有第159 條第1 項不
    得為證據之情形，而未於言詞辯論終結前聲明異議者，視為
    有前項之同意，刑事訴訟法第159 條第1 項、第159 條之5
    第1 項、第2 項分別定有明文。查卷附據以認定被告犯罪事
    實有無之屬傳聞證據之證據能力，當事人於本院審判中均同
    意作為證據，本院審酌各該證據查無有何違反法定程序取得
    之情形，亦無顯有不可信與不得作為證據等情，故認為適當
    ，是均為有證據能力，合先敘明。
二、認定犯罪事實之證據與理由
  (一)前開犯罪事實，業據被告於本院行準備程序時坦承確有施用
    第二級毒品甲基安非他命之犯行不諱，僅於本院行準備程序
    時辯稱：我前次施用毒品已是10年前，以3 犯判我我覺得不
    合理等語。次據被告自行排放之扣案尿液，經送臺灣檢驗科
    技股份有限公司檢驗，該公司係先以EIA 酵素免疫分析法初
    步檢驗，檢出有安非他命類陽性反應，再以極精密之氣相層
    析質譜儀分析法（GC＼MS）確認，結果均呈安非他命類陽性
    反應之事實，有桃園縣政府警察局被採尿人尿液暨毒品真實
    姓名與編號對照表、臺灣檢驗科技股份有限公司濫用藥物檢
    驗報告（編號CH/2010/50635 號）1 各份在卷可按（偵查卷
    第28頁、第53頁參照）。而施用甲基安非他命後，其尿液可
    檢出甲基安非他命和其代謝物安非他命成分。目前國內緝獲
    之白色結晶或粉末狀安非他命毒品；其成分多為甲基安非他
    命；此有行政院衛生署管制藥品管理局93年11月02日管檢字
    第0930010499號函可憑，是依被告被查獲自行排放尿液之鑑
    定結果，既呈安非他命類陽性反應，已足資認定其有施用第
    二級毒品甲基安非他命之犯行。另依安非他命經口服投與後
    約百分之七十於24小時內自尿中排出，約百分之九十於96小
    時內自尿中排出，由於安非他命成分之檢出與其投與方式、
    投與量、個人體質、採尿時間與檢測儀器之精密度等諸多因
    素有關，最長可能不會超過4 日，此有行政院衛生署藥物食
    品檢驗局81年02月08日藥檢壹字第001156號函參照，是一般
    而言甲基安非他命自尿液中可檢出期間可至4 日。本件被告
    前開尿液經確認結果，既檢出尿中有安非他命及甲基安非他
    命之反應，足認被告確有於為警查獲後於99年5 月25日凌晨
    3 時55分自行排尿時回溯96小時內某時，施用第二級毒品甲
    基安非他命之犯行無疑。此外，扣案之白色粉末1 小包，業
    據被告於警詢時自承即為其所用以施用之毒品安非他命（偵
    查卷第10頁），經送鑑定結果，認確係含甲基安非他命成分
    （毛重0.28公克，經鑑驗使用0.0089公克），是係第二級毒
    品甲基安非他命無誤，亦有台灣檢驗科技股份有限公司濫用
    藥物檢驗報告（編號UL/2010/50696 號）、桃園縣政府警察
    局搜索扣押筆錄在卷及毒品扣案可證（偵查卷第54頁、第20
    頁至第32頁），得以佐證被告自白犯罪事實確係實在。是以
    依前開補強證據已足資擔保被告於本院行準備程序時所為之
    任意性自白具有相當程度之真實性，而得確信被告前述自白
    之犯罪事實確屬真實，從而，依刑事訴訟法第156 條第1 項
    及同條第2 項規定，自得依被告前述自白及該補強證據，認
    定被告確實於前開時間所為施用第二級毒品之犯行。
  (二)按毒品危害防制條例於92年7 月9 日修正公布，自93年1 月
    9 日施行，則被告於毒品危害防制條例修正前，初犯施用毒
    品罪，又於5 年內第2 次再犯，經依修正前毒品危害防制條
    例規定，追訴處罰同時並施以強制戒治，嗣於毒品危害防制
    條例修正公布並施行後，於第2 次強制戒治期滿5 年後，第
    3 次再犯施用毒品罪，被告是否應依毒品危害防制條例第10
    條規定處罰？按施用第1 、2 級毒品為犯罪行為，毒品危害
    防制條例第10條定有處罰明文。故施用第1 、2 級毒品者，
    依前揭規定本應科以刑罰。惟基於刑事政策，對合於一定條
    件之施用者，則依同條例第20條、第23條之規定，施以觀察
    、勒戒及強制戒治之保安處分。又毒品危害防制條例於92年
    7 月9 日修正公布，自93年1 月9 日施行，其中第20條、第
    23條將施用毒品之刑事處遇程序，區分為「初犯」及「5 年
    內再犯」、「5 年後再犯」。依其立法理由之說明：「初犯
    」，經觀察、勒戒或強制戒治後，應為不起訴處分或不付審
    理之裁定；經觀察、勒戒或強制戒治執行完畢釋放後，「5
    年內再犯」者，因其再犯率甚高，原實施之觀察、勒戒及強
    制戒治既已無法收其實效，爰依法追訴或裁定交付審理。至
    於經觀察、勒戒或強制戒治執行完畢釋放後，「5 年後再犯
    」者，前所實施之觀察、勒戒或強制戒治已足以遮斷其施用
    毒品之毒癮，為期自新及協助其斷除毒癮，仍適用「初犯」
    規定，先經觀察、勒戒或強制戒治之程序。從而依修正後之
    規定，僅限於「初犯」及「5 年後再犯」二種情形，始應先
    經觀察、勒戒或強制戒治程序。倘被告於5 年內已再犯，經
    依法追訴處罰，縱其第3 次（或第3 次以上）再度施用毒品
    之時間，在初犯經觀察、勒戒或強制戒治執行完畢釋放五年
    以後，已不合於「5 年後再犯」之規定，且因已於「5 年內
    再犯」，顯見其再犯率甚高，原實施觀察、勒戒或強制戒治
    ，已無法收其實效，即應依該條例第10條處罰。至於第3 次
    （或第3 次以上）施用毒品之時間，是否宜有期間限制？以
    多久為適宜？則分屬刑事政策、專門醫學之範圍，非審判機
    關所能決定，有待循立法途徑解決（最高法院97年度第5 次
    刑事庭會議決議參照）。準此，被告前有如事實欄所示之犯
    罪科刑執行情形等情，有臺灣高等法院被告前案紀錄表1 份
    在卷可按，從而，被告前經觀察、勒戒及強制戒治執行完畢
    釋放後，「5 年內再犯」，既經依法處罰，是以，本件已係
    3 犯以上，檢察官對之聲請簡易判決處刑，於法有據。被告
    提起上訴並以前詞為辯，尚有誤會。
  (三)綜上所述，本件事證明確，被告施用第二級毒品犯行堪以認
    定，應依法論科。
三、按甲基安非他命為毒品危害防制條例第2 條第2 項第2 款所
    列第二級毒品。核被告曾國庭所為，係犯毒品危害防制條例
    第10條第2 項之施用第二級毒品罪。其持有第二級毒品之低
    度行為應為施用之高度行為吸收，不另論罪。原審審認本件
    被告施用第二級毒品犯行事證已臻明確，適用刑事訴訟法第
    449 條第1 項前段、第3 項、第450 條第1 項、第454 條第
    2 項，毒品危害防制條例第10條第2項 、第18條第1 項前段
    ，刑法第11條前段、第41條第1 項前段之規定，復審酌被告
    前曾因施用毒品觸法，經觀察、勒戒後，又2 度因施用毒品
    犯行，先後經法院判處罪刑確定，仍不知戒除毒癮，復再犯
    本件施用第二級毒品犯行，顯見被告對毒品之依賴甚深，實
    不宜輕縱，惟念其施用毒品乃戕害本人身心健康，尚未危及
    他人，兼衡被告犯後猶飾詞否認犯行，未見其悔悟之心等一
    切情狀，量處被告有期徒刑5 月，並諭知以1,000 元折算1
    日之易科罰金折算標準，及認定扣案之毒品為甲基安非他命
    1 包（毛重共計0.28公克），屬查獲之第二級毒品，除於鑑
    驗時所耗損之0.008 9 公克部分因已滅失不再諭知沒收銷燬
    外，其餘驗餘毛重共計0.2711公克部分應依毒品危害防制條
    例第18條第1 項前段之規定，不問屬於犯人與否，均併予宣
    告沒收銷燬，又包裝袋1 只與甲基安非他命不能析離，應併
    沒收銷燬之。核原審認事用法均無違誤，量刑尚稱妥適，應
    予維持。上訴意旨指摘原判決為不當，為無理由，應予駁回
    。末查，被告經本院合法傳喚，於審判期日無正當之理由不
    到庭，有送達證書在卷可查，爰依刑事訴訟法371 條之規定
    ，不待其陳述，逕行判決。
據上論斷，應依刑事訴訟法第455 條之1 第1 項、第3 項、第
368 條、371 條，判決如主文。
本案經檢察官馮美珊到庭執行職務。
中    華    民    國    99    年    12    月    30    日
                  刑事第十一庭  審判長法  官  蔡榮澤
                                      法  官  林蕙芳
                                      法  官  吳宗航
以上正本證明與原本無異。
不得上訴。
                                      書記官  鄭乃甄
中    華    民    國    99    年    12    月    30    日

司法院資訊處製作；財團法人民間司法改革基金會備份。
